【裁判字號】    92,簡,28
【裁判日期】    920609
【裁判案由】    勞保
【裁判全文】
臺北高等行政法院判決                                九十二年度簡字第二八號
    原      告  甲○○○
    被      告  行政院勞工保險局
    代  表  人  乙○○總經理.
    訴訟代理人  丙○○
                丁○○
右當事人間因勞保事件，原告不服行政院勞工委員會中華民國九十年十二月六日台九
十勞訴字0000000號訴願決定，提起行政訴訟。本院判決如左：
    主      文
原告之訴駁回。
訴訟費用由原告負擔。
    事      實
一、事實概要：緣原告配偶曾壬生係高雄縣汽車駕駛員職業工會之被保險人，曾壬生
    於八十九年十月三十一日，以其於八十九年十月二十日在小港機場排班時促發腦
    中風，檢據申請自八十九年十月二十三日至同年月二十七日期間職業傷害傷病給
    付。經被告審查結果，以原告所患係屬普通疾病且與職業無相當因果關係，不能
    視為職業病，乃按普通疾病核發傷病給付五日，計新台幣（下同）三、五００元
    。因曾壬生於八十九年十二月十八日死亡，其受益人即原告不服上開核定，申經
    審議結果，未獲准變更，原告仍不服，卻以曾壬生名義提起訴願，遭決定不受理
    ，遂改以原告名義向本院提起行政訴訟。
二、兩造聲明：
  (一)原告聲明：（原告未為任何聲明）。
  (二)被告聲明：
    1.駁回原告之訴。
    2.訴訟費用由原告負擔。
三、兩造主張：
  (一)原告起訴意旨略謂：
    1.按「被保險人於作業中，於工作當場促發疾病，而該項疾病之促發與作業有相
      當因果關係者，視為職業病。」，勞工保險被保險人因執行職務而致傷病審查
      準則第二十一條定有明文。次按「被保險人因職業傷害或罹患職業病而致死亡
      者，不論其保險年資，除按其平均月投保薪資，一次發給喪葬津貼五個月外，
      遺有配偶、子女及父母、祖父母或專受其扶養之孫子女及兄弟、姊妹者，並給
      與遺屬津貼四十個月」，勞工保險條例第六十四條亦明文規定。
    2.本件原告之配偶曾壬生確係於小港機場排班時因與來車擦撞而促發腦中風。又
      聯合報於八十九年七月二十五日刊登「公車司機高血壓引發腦中風，判為職業
      病」之報導，曾壬生駕駛計程車職業三十餘年，工作之壓力比公車司機繁重，
      其腦中風之促發顯與其工作性質有相當因果關係，故被告應依勞工保險條例第
      六十四條規定核付每月四萬二千元，共四十五個月，總計一百八十九萬元之喪
      葬及遺囑津貼。
  (二)被告答辯意旨略謂：
    1.按「人之權利能力，始於出生，終於死亡。」民法第六條定有明文。次按「人
      民對於中央或地方機關之行政處分，認為違法或不當，致損害其權利或利益者
      ，得依本法提起訴願。但法律另有規定者，從其規定。各級地方自治團體或其
      他公法人對上級監督機關之行政處分，認為違法或不當，致損害其權利或利益
      者，亦同。」、「本法所稱行政處分，係指中央或地方機關就公法上具體事件
      所為之決定或其他公權力措施而對外直接發生法律效果之單方行政行為。前項
      決定或措施之相對人雖非特定，而依一般性特徵可得確定其範圍者，亦為行政
      處分。有關公物之設定、變更、廢止或一般使用者，亦同。」、「自然人、法
      人、非法人之團體或其他受行政處分之相對人及利害關係人得提起訴願。」、
      「訴願事件有左列各款情形之一者，應為不受理之決定：一、．．．三、訴願
      人不符合第十八條之規定者。．．．」，分別為訴願法第一條、第三條、第十
      八條及第七十七條第三款所明定。
    2.本件原告之配偶曾壬生於八十九年十月二十日在小港機場排班時促發腦中風，
      檢據申請八十九年十月二十三日至同年月二十七日期間職業傷害傷病給付，並
      檢送高雄市立小港醫院八十九年十月二十八日所出具之勞工保險傷病診斷書為
      證，經被告調取曾壬生於高雄市醫院病歷連同上開診斷書送被告專科醫師審查
      ，審查意見略以曾壬生腦內出血與其高血壓宿疾及心臟擴大有關，與其計程車
      排班工作，並無相當因果關係，不得視為職業病，被告乃於九十年一月十一日
      以九０保給字第六００一五四八號書函核定按普通疾病核發八十九年十月二十
      三日至同年月二十七日期間傷病給付五日，計三、五００元。嗣曾壬生於八十
      九年十二月十八日死亡，其受益人（即原告）不服，向勞工保險監理委員會申
      請審議，經該會審定申請審議駁回。原告不服，遂以曾壬生之名義，再向行政
      院勞工委員會提起訴願，惟曾壬生既已於八十九年十二月十八日死亡，其已無
      權利能力，該會遂依訴願法第十八條之規定以其應非屬得提起訴願之主體為由
      ，為訴願不受理在案。
    3.又原告另件申請其配偶曾壬生死亡之勞保給付案，已經被告於九十年四月三日
      以金融匯款方式將保險金額一、四七０、０００元匯至原告農民銀行帳戶內，
      查該金額係死亡喪葬給付中之一般死亡給付，而非職業死亡給付，原告並未聲
      明不服或提起行政爭訟而告確定。綜上所述，原告之訴顯無理由，應予駁回。
    理      由
一、按提起任何訴訟，請求法院裁判，均應以有權利保護必要為前提，具備權利保護
    必要者，其起訴始有值得權利保護之利益存在，故又稱為訴之利益，是原告之訴
    ，依其所訴之事實，係欠缺權利保護必要者，即屬無訴之利益，在法律上顯無理
    由，行政法院得不經言詞辯論，逕以判決駁回之。行政訴訟法第一百零七條第三
    項定有明文。又按「人之權利能力，始於出生，終於死亡。」，復為民法第六條
    所規定。再按「自然人、法人、非法人之團體或其他受行政處分之相對人及利害
    關係人得提起訴願。」、「訴願事件有左列各款情形之一者，應為不受理之決定
    ：一、．．．三、訴願人不符合第十八條之規定者。．．．」，分別為訴願法第
    第十八條及第七十七條第三款所明定。
二、本件原告配偶曾壬生（於八十九年十二月十八日死亡）係高雄縣汽車駕駛員職業
    工會之被保險人，曾壬生於八十九年十月三十一日，以其於八十九年十月二十日
    在小港機場排班時促發腦中風，檢據申請自八十九年十月二十三日至同年月二十
    七日期間職業傷害傷病給付。經被告審查結果，按普通疾病核發傷病給付五日，
    計三、五００元。嗣因曾壬生於八十九年十二月十八日死亡，其受益人即原告不
    服上開核定，申請審議結果，未獲准變更，原告仍不服，卻以曾壬生名義，自己
    則為代表人提起訴願等情，有勞工保險給付申請書、勞工保險現金給付收據、勞
    工保險傷病診斷書、高雄市立小港醫院病歷、死亡證明書、被告九十年一月十一
    日九０保給字第六００一五四八號書函、勞工保險爭議事項審議申請書、勞工保
    險監理委員會審議勞工保險爭議事項審定書及訴願書等影本等附於原處分卷可稽
    ，並為原告所不爭，自堪認為真正。原告雖主張曾壬生係因職業傷害促發腦中風
    ，屬職業病等語。惟查原告於九十年二月十四日申請審議時，即已知因其夫曾壬
    生早於被告九十年一月十一日核定勞保給付前之八十九年十二月十八日死亡，故
    以自己名義申請審議，此觀卷附勞工保險爭議事項審議申請書影本即明，是其於
    收受以其為（審議）申請人製作之勞工保險監理委員會審議勞工保險爭議事項審
    定書後，當深知己為該事件之當事人，如有不服，自應以己名義提出訴願。然原
    告卻仍以已死亡並無當事人能力之曾壬生提出訴願，自己則擔任代表人，揆諸首
    揭法條規定，其有無當事人能力之程序上不合法，甚為顯然，則被告以曾壬生已
    無權利能力，非屬得提起訴願之主體，以程序不合而予以不受理，即無不合。茲
    原告復以自己名義就訴願人為曾壬生之勞工保險爭議事件訴願決定提起行政訴訟
    ，其有當事人不適格之程序上不合法，至為灼然，而其所提本件訴訟，該事項係
    屬無法補正之事項，是原告之訴，依其所訴之事實，在法律上顯無理由，徵之首
    開法條規定及說明，本院自得不經言詞辯論，逕以判決駁回之。另本件係屬職業
    傷害傷病給付事件，曾壬生原申請金額為四、九００元，有勞工保險給付申請書
    影本可資參照，退步言，縱本件無程序上之不合法，其標的金額仍應以申請之四
    、九００元為範疇，本不得逾此為行政爭訟或行政訴訟。原告於本件起訴時雖將
    另件申請其配偶曾壬生死亡之勞保給付事件請求金額併計在內，惟查曾壬生死亡
    勞保給付部分業經被告於九十年四月三日以金融匯款方式將保險金額一、四七０
    、０００元匯至原告農民銀行帳戶內，有現金死亡給付資料及戶籍謄本傳真各一
    份在卷為憑，是該部分顯未經申請審議或提起任何行政爭訟而告確定，從而原告
    復於本件起訴時就該部分聲明不服，自屬於法有違，然因本件逕依程序判決駁回
    ，其實體上之主張即無庸審酌，併此敘明。
據上論結，本件原告之訴為無理由，依行政訴訟法第二百三十六條、第一百零七條第
三項、第一百零四條、民事訴訟法第九十五條、第七十八條，判決如主文。
中      華      民      國    九十二    年      六      月      九      日
                            臺 北 高 等 行 政 法 院  第 四 庭
                                                     法    官  林育如
右為正本係照原本作成。
本件以訴訟事件所涉及之法律見解具有原則性者為限，始得於本判決送達後二十日內
向本院提出上訴狀並表明上訴理由，如已於本判決宣示後送達前提起上訴者，應於判
決送達後二十日內補具上訴理由（均按他造人數附繕本），且經最高行政法院許可後
方得上訴。
中      華      民      國    九十二    年      六      月     十一     日
                                                     書 記 官  林如冰


司法院資訊處製作；財團法人民間司法改革基金會備份。
